最高法院刑事判決
111年度台上字第4970號
上  訴  人  賴顓靖                      



上列上訴人因違反廢棄物清理法案件，不服臺灣高等法院臺南分
院中華民國111年8月31日第二審判決（111年度上訴字第957號，
起訴案號：臺灣臺南地方檢察署109年度偵字第1104、12136號）
，提起上訴，本院判決如下：
    主  文
上訴駁回。
    理  由 
一、按刑事訴訟法第377 條規定，上訴於第三審法院，非以判決
    違背法令為理由，不得為之。是提起第三審上訴，應以原判
    決違背法令為理由，係屬法定要件。如果上訴理由書狀並未
    依據卷內訴訟資料，具體指摘原判決不適用何種法則或如何
    適用不當，或所指摘原判決違法情事，顯與法律規定得為第
    三審上訴理由之違法情形，不相適合時，均應認其上訴為違
    背法律上之程式，予以駁回。
二、本件原判決以第一審判決認定上訴人賴顓靖有如第一審判決
    事實欄所載之犯行，以及所犯罪名，因而維持第一審關於上
    訴人所犯廢棄物清理法第46條第3 款之非法清理廢棄物罪，
    所處有期徒刑1年2月部分之判決，駁回上訴人在第二審之上
    訴。原判決已說明第一審判決所為量刑並無違誤及上訴人請
    求宣告緩刑不可採等理由。從形式上觀察，尚無足以影響其
    判決結果之違法情形存在。
三、上訴意旨略以：上訴人未經許可提供土地所堆置、回填者乃
    一般事業廢棄物，非有害之事業廢棄物，對環境污染危害性
    較輕。又上訴人犯後坦承犯行，衡諸具體情狀，確屬情輕法
    重，客觀上足以引起社會一般人之同情而顯可憫恕，請依刑
    法第59條規定酌減其刑。再上訴人已知悔悟，且有正當工作
    ，無再犯之虞，符合緩刑要件。原判決未酌減其刑致量刑過
    重，復未宣告緩刑，於法不合。懇請從輕量刑，並宣告緩刑
    。
四、惟查：
  ㈠刑法第59條所規定之酌量減輕其刑，必其犯罪另有特殊之原
　　因、環境或背景，在客觀上足以引起一般之同情，且於法律
　　上別無其他應減輕或得減輕其刑之事由，認即予以宣告法定
　　最低度刑猶嫌過重者，始有其適用。又是否適用上揭規定酌
　　量減輕其刑之認定，係屬法院得依職權裁量之事項，倘其裁
　　量權之行使並無濫用情形，即不得任意指為違法，而據為上
　　訴第三審之理由。
    原判決已說明：具體斟酌上訴人為圖私利，提供土地多次堆
    置廢棄物，且有裝載廢棄物車輛中途翻覆，擴大環境污染之
    情形，其後對所造成之污染置之不理，未依法清除，犯罪情
    節非微，未足引起一般同情而堪憫恕，不符刑法第59條酌減
    其刑規定之旨。此屬原審裁量權行使之事項，自不得任意指
    為違法。此部分上訴意旨泛言指摘原判決未予酌減其刑違法
    一節，洵非適法之第三審上訴事由。
  ㈡緩刑之宣告，除應具備刑法第74條第1項所定條件外，並須有
    可認為以暫不執行刑罰為適當之情形，始得為之，此屬法院
    得依職權裁量之事項，亦不得任意指摘未宣告緩刑違法。原
    判決說明：上訴人提供土地多次堆置廢棄物，且廢棄物傾覆
    散落，污染環境，又未積極清理，難認其已有悛悔實據，而
    無再犯之虞，不宜宣告緩刑等旨。因而未予宣告緩刑，依上
    開說明，亦無違法可指。
五、本件上訴意旨，係置原判決所為明白論斷於不顧，仍持已為
    原判決詳加指駁之陳詞，對於事實審法院量刑（緩刑）裁量
    職權之適法行使，徒以自己說詞，任意指為違法，核與法律
    規定得為上訴第三審理由之違法情形，不相適合。本件上訴
    為違背法律上之程式，應予駁回。又本院既以上訴不合法駁
    回上訴，上訴意旨請求從輕量刑並宣告緩刑，無從審酌，附
    此敘明。
據上論結，應依刑事訴訟法第395條前段，判決如主文。
中　　華　　民　　國　　111 　年　　11　　月　　3 　　日
                  刑事第五庭審判長法  官  李  錦  樑
                                  法  官  周  政  達
                                  法  官  錢  建  榮
                                  法  官  林  婷  立
                                  法  官  蘇  素  娥
本件正本證明與原本無異
                                  書記官
中　　華　　民　　國　　111 　年　　11　　月　　8 　　日